【裁判字號】    99,再微,1
【裁判日期】    990709
【裁判案由】    給付管理費
【裁判全文】
臺灣桃園地方法院民事裁定               99年度再微字第1號
聲  請  人  甲○○
相  對  人  大學校園一期社區管理委員會
法定代理人  乙○○
上列當事人間請求給付管理費事件，聲請人對於中華民國99年4
月7 日本院98年度再微字第5 號確定裁定聲請再審，本院裁定如
下：
    主  文
再審之聲請駁回。
再審聲請費用由聲請人負擔。
    理  由
一、按再審之訴，應於30日之不變期間提起。前項期間，自判決
    確定時起算，判決於送達前確定者，自送達時起算；其再審
    之理由發生或知悉在後者，均自知悉時起算。民事訴訟法第
    500 條第1 、第2 項定有明文。又裁定已經確定，而有第49
    6 條第1 項或第497 條之情形者，得準用本編之規定，聲請
    再審。同法第507 條亦有明文。查本院98年度再微字第5 號
    裁定，業於99年4 月7 日確定，該裁定並於99年4 月22日寄
    存送達於臺北市警察局文山第一分局木柵派出所，此有送達
    證書附於本院98年度再微字第5 號卷可參（見本院98年度再
    微字第5 號卷第98頁）。聲請人遂於同年4 月28日即向本院
    聲請再審，合於聲請再審之法定期間，合先敘明。
二、又聲請人聲請再審，業已聲明係認本院98年度再微字第5 號
    裁定，因具有民事訴訟法第496 條第1 項第1 款適用法規顯
    有錯誤之違誤，故聲請再審。則本院自僅就本院98年度再微
    字第5 號裁定係否具有如聲請人所述，得聲請再審之事由為
    審究。
三、聲請人聲請意旨略以：原告無訴訟能力而未由法定代理人合
    法代理，法院應以裁定駁回原告之訴。則原告無訴訟能力須
    經法定代理人合法代理，要屬起訴之合法要件，且法定代理
    權有無欠缺一事，係屬法院應依職權調查之事項，且無論訴
    訟程度為何，法院亦需隨時調查訴訟能力及法定代理權有無
    欠缺一事，此由民事訴訟法第47條至第49條之條文規定及立
    法意旨即明，且歷來最高法院判例亦此認定。然鈞院98年度
    壢小字第636 號判決，未就相對人提起該訴時，未具合法之
    代理為由，以其訴不具合法之程序要件予以駁回，竟仍為相
    對人勝訴之判決，其判決自有適用法規顯有錯誤之情事。惟
    聲請人以前開事由向鈞院民事庭提起上訴，由鈞院98年度小
    上字第44號案件受理在案，然鈞院98年度小上字第44號裁定
    竟以聲請人未指稱鈞院98年度壢小字第636 號判決有何違背
    法令之事由，而裁定駁回聲請人之上訴，亦疏未注意相對人
    未經合法代理，顯具有違背法令之事由。嗣聲請人就鈞院98
    年度小上字第44號裁定聲請再審，並由鈞院98年度再微字第
    5 號一案受理，聲請人所持再審之理由即係鈞院98年度壢小
    字第636 號判決，本應以未具合法代理駁回相對人之訴，竟
    仍為相對人勝訴之判決。是以，聲請人提起上訴，業已明白
    指稱前開判決具有判決明顯違背法令之情事存在，然鈞院98
    年度小上字第44號裁定竟誤認聲請人之合法上訴為不合法上
    訴，予已駁回，顯有違誤。詎鈞院98年度再微字第5 號裁定
    ，竟置前開判決實有適用法規顯有錯誤之情事不顧，驟認聲
    請人再審之聲請未具提起再審之事由，遂以再審程序不合法
    駁回，其裁定自亦有民事訴訟法第496 條第1 項第1 款適用
    法規顯有錯誤之情事，聲請人自得以前開事由聲請再審。爰
    聲明：鈞院98年度再微字第5 號裁定、98年度小上字第44號
    裁定均廢棄，回復第2 審訴訟程序。原第1 審之訴駁回。訴
    訟費用均由相對人負擔。
四、聲請人主張本院98年度再微字第5 號裁定，竟認定本院98年
    度小上字第44號裁定認定聲請人未指摘本院98年度壢小字第
    636 號判決有何違背法令之事由而裁定駁回聲請人之上訴，
    並無違誤之處，業具有判決適用法規顯有違誤之情事云云。
    惟查：聲請人就本院98年度壢小字第636 號判決提起上訴，
    其上訴意旨係以，依相對人之管理委員會組織章程，相對人
    之社區管理委員會需先由A 至H 棟大樓之成員各別自選出委
    員，再由委員間互相推舉主任委員，然相對人列名之管理委
    員會主委乙○○，並未經前開程序選認，其自不具管理委員
    會之主任委員資格，當亦非相對人之法定代理人，其自無代
    相對人提起訴訟之資格等語。然相對人於本院98年度壢小字
    第636 號一案中，業已提出桃園縣政府公寓大廈管理條例報
    備證明、相對人97年度第2 次區分所有權人會議紀錄及議題
    為證（見本院98年度司促字第4805號卷第15頁、98年度壢簡
    字第636 號卷第22至24頁）。則本院98年度壢小字第636 號
    一案中，經形式審查，認定乙○○係相對人之法定代理人一
    事，尚無得指摘之處。是以，本院98年度壢小字第636 號判
    決以前開訴訟資料為判斷，其訴訟程序及判決內容自無違背
    法令之處。況聲請人雖就前開一案提起上訴，並於上訴意旨
    指明，乙○○並非相對人之法定代理人。惟按小額訴訟程序
    ，除有因原法院違背法令致未能提出者外，於第二審程序不
    得提出新攻擊或防禦方法，民事訴訟法第436 條之28即有明
    文。則小額訴訟程序之2 審法院，原則僅得依第1 審之訴訟
    資料為審酌。又本院98年度壢小字第636 號案件之調解通知
    書除依聲請人支付命令異議狀上所載之「台北市○○區○○
    路1 段56號」地址為送達外，亦同時向其戶籍地「桃園縣永
    福路961 號3 樓」一址為送達，且分別於98年5 月26日、5
    月29日送達於聲請人，此有本院送達證書2 紙附於本院98年
    度壢小字第636 號卷可參。則聲請人前經合法通知，卻於同
    年6 月11日之調解程序未到庭，經本院依民事訴訟法第436
    條之12之規定，當庭諭知，改調解程序為訴訟程序，復經相
    對人聲請而為一造辯論判決，於法均無不合。另揆之前開法
    律規定，聲請人直至提起上訴時，始就乙○○非相對人之法
    定代理人為主張，則本院98年度小上字第44號一案，亦無庸
    就聲請人前開指摘乙○○不具相對人法定代理人資格一事為
    審酌。
五、從上可知，本院98年度小上字第44號裁定以聲請人未具體指
    摘原審判決有何違背法令之情事，而認其上訴不合法律程序
    ，裁定駁回其上訴，實與法無任何違誤之處。嗣聲請人再執
    前詞，認本院98年度小上字第44號具有民事訴訟法第496 條
    第1 項第1 款、第5 款，適用法規顯有錯誤、當事人於訴訟
    未經合法代理之再審事由，向本院聲請再審，經本院98年度
    再微字第5 號裁定，認本院98年度小上字第44號裁定並無適
    用法規顯有錯誤之事由，另就聲請人主張民事訴訟法第496
    條第1 項第5 款亦與該項再審之事由，應僅限於代理權欠缺
    之一造當事人所得援用提起再審之聲請不合為由，駁回其再
    審。又民事訴訟法第496 條第1 項第5 款之事由，僅限於未
    經合法代理之一方當事人得據以為再審之事由，業有最高法
    院68年度台再字第145 號判例要旨、70年度台再字第262 號
    、75年度台聲字第175 號、80年度台上字第1647號裁判意旨
    可資參照。則本院98年度再微字第5 號裁定，以聲請人非屬
    未經合法代理之一方，認其援引496 條第1 項第5 款為再審
    之事由，為無理由，亦無違誤之處。既本院98年度再微字第
    5 號裁定，皆為適法，而無違背法令之處，聲請人執前開情
    詞為由，聲請再審，自屬無據。
六、綜上所述，聲請人聲請本件再審，雖指摘原裁定具有民事訴
    訟法第496 條第1 項第1 款適用法規顯有錯誤之事由，然其
    前開指述，為無理由，應予駁回。又再審之訴顯無再審理由
    者，得不經言詞辯論，以判決駁回之。民事訴訟法第502 條
    第2 項即有明文，既本件聲請人聲請再審顯無再審理由，爰
    不經言詞辯論逕駁回之。
七、據上論結，本件再審之聲請無再審理由，依民事訴訟法第50
    7 條、第505 條、第502 條第2 項、第95條、第78條，裁定
    如主文。
中    華    民    國    99    年    7     月    9     日
                  民事第二庭 審判長 法  官  劉克聖
                                    法  官  張震武
                                    法  官  陳彥年
以上正本係照原本作成。
本裁定不得抗告。
中    華    民    國    99    年    7     月    9     日
                                    書記官  劉霜潔

司法院資訊處製作；財團法人民間司法改革基金會備份。
